臺灣橋頭地方法院行政訴訟判決
111年度交字第37號
原      告  蔡乙宏  
被      告  高雄市政府交通局

代  表  人  張淑娟  
上列當事人間交通裁決事件，原告不服被告民國111年2月21日高
市交裁字第32-U00000000號裁決，提起行政訴訟，本院判決如下
：
    主  文
原告之訴駁回。
訴訟費用新臺幣參佰元由原告負擔。
    事實及理由
一、程序事項：本件為交通裁決事件，依兩造所述各節及卷內資
    料所示，本件事證已臻明確，本院認無經言詞辯論之必要，
    爰依行政訴訟法第237條之7之規定，不經言詞辯論而為判決
    。
二、事實概要：原告駕駛其所有之P5E-691號普通重型機車於110
    年11月4日7時59分許，在高雄市楠梓加工區內環南路華泰公
    司前因「逆向行駛」交通違規，經民眾檢具行車紀錄器影像
    向警政機關提出檢舉，由內政部警政署保安警察第二總隊第
    一大隊警員查明違規屬實後逕行舉發，填掣保二警交字第U0
    0000000號舉發違反道路交通管理事件通知單。嗣原告不服
    舉發，曾於應到案期限前之110年12月15日向被告提出陳述
    ，經舉發機關查復：舉發無誤。原告仍不服，向被告申請裁
    決，被告洵依據道路交通管理處罰條例（以下稱處罰條例）
    第45條第1項第3款、第63條第1項第1款暨違反道路交通管理
    事件統一裁罰基準及處理細則（以下稱處理細則）第45條規
    定開立裁決書，裁處原告「罰鍰新臺幣900元整，並記違規
    點數1點」。原告不服，遂提起本件行政訴訟。
三、原告主張：前車即檢舉人車輛佔據通行之車道，並已違規超
    出中間分格線，道路兩旁停滿車輛，其依道路交通安全規則
    第101條第5項進行超車，伊無違規等語，並聲明：原處分撤
    銷。
四、被告則答辯以：經檢視採證影片可見，畫面時間07:59:29原
    告車輛P5E-691號車跨越行車分向線(黃虛線)於對向來車道
    行駛，超越檢舉人車輛、07:59:31原告車輛超越後未駛回原
    行之順向車道，於分向限制線(雙黃實線)路段行駛…影片結
    束。依前揭說明，足認原告有跨越分向限制線(雙黃實線)之
    行為，至為灼然。依影片當時之車流情況，原告車輛行經該
    路段係於對向車道無車輛駛至之空檔時，依規定駛入對向車
    道以超越其前方之車輛，惟仍應於雙黃實線(禁止超車線)路
    段駛回原車道，始為正辦，亦難認有何「緊急避難」事由。
    又原告駕駛車輛行駛道路，理應明暸「依順行方向行駛」之
    意旨，又若所有汽、機車駕駛人見主管機關所設置之標線、
    標誌或號誌，可以全憑主觀之認知即可違反，將如何建立道
    路上所劃設標諸、標線或號諸之公信力，交通安全之秩序亦
    將無從建立，其他用路人之生命、財產安全，將失去保障。
    故原告之行為縱無故意，亦難認無過失，尚難據為原告得以
    免責之有利認定。是原告於前揭時間、地點確有「不依規定
    駛入來車道」之違規事實，被告據以裁處，洵無不合，並聲
    明：原告之訴駁回。
五、本院之判斷：
  ㈠按汽車駕駛人，爭道行駛有下列情形之一者，處新臺幣六百
    元以上一千八百元以下罰鍰：…三、不依規定駛入來車道。
    處罰條例第45條第1項第3款定有明文。次按汽車在未劃設慢
    車道之雙向二車道行駛時，應依下列規定：…二、在劃有分
    向限制線之路段，不得駛入來車之車道內。三、在劃有行車
    分向線之路段，超車時得駛越，但不能並行競駛。汽車超車
    時，應依下列規定：…五、前行車減速靠邊或以手勢或亮右
    方向燈表示允讓後，後行車始得超越。超越時應顯示左方向
    燈並於前車左側保持半公尺以上之間隔超過，行至安全距離
    後，再顯示右方向燈駛入原行路線。道路交通安全規則第97
    條第1項第2、3款及第101條第1項第5款亦有明文規定。
　㈡經查，原告不依規定行駛來車道及逆向行駛之駕駛行為，有
    內政部警政署保安警察第二總隊第一大隊第三中隊110年12
    月25日保二(一)(三)交字第1102104890號函暨燒錄光碟1張
    及錄影擷圖4張在卷可證(見本院卷第47至51頁)，堪予認定
    。原告雖以前車佔據通行之車道，道路兩旁停滿車輛，依規
    定進行超車等語置辯，惟經本院勘驗錄影光碟，原告於逆向
    行駛途中並無顯示任何燈號，而未依上開規定顯示左右方向
    燈，本院無從認定原告有欲超車之駕駛行為，則原告主張其
    係因超車而逆向行駛，已有可議。退步言之，縱認原告確係
    為超車而行駛逆向車道，由影像觀之，原告於逆向車道行駛
    一段距離後，已距前車及檢舉人車輛位置甚遠，仍未於逆向
    車道行至安全距離後，立即駛入原行路線，置對向來車之行
    車安全於不顧，顯非合法超車之駕駛行為。又原告雖於行車
    分向線(即黃虛線)時進行超車，然依其視野應可得知至前方
    路口處有分向限制線(即雙黃實線)，原告既與前車有得超車
    之安全距離，應即切回原向車道，然原告於行駛至分向限制
    線終結後皆未回歸原向車道，於過路口後才行駛回原向車道
    ，則其超車之駕駛行為，於法即有未合。至原告主張本件為
    惡意檢舉云云，惟原告如未有前述違規逆向行駛之行為，何
    憂憤檢舉人為惡意？且原告亦未舉證說明檢舉人有何逼車或
    怠速行駛等行為，本院無從為原告有利之認定，附此敘明。
　㈢綜上所述，原告於前揭時間、地點，確有不依規定駛入來車
    道之違規行為，被告據以裁處，洵無違誤。原處分並無違法
    ，原告訴請撤銷為無理由，應予駁回。
六、本件判決基礎已臻明確，兩造其餘之攻擊防禦方法及訴訟資
    料經本院斟酌後，核與判決不生影響，無逐一論述之必要，
    併予敘明。
七、本件第一審裁判費為300元，應由原告負擔，爰確定第一審
    訴訟費用額如主文第2項所示。
八、據上論結，本件原告之訴為無理由，依行政訴訟法第237條
    之7、第237條之8第1項、第98條第1項前段，判決如主文。
中　　華　　民　　國　　111 　年　　9 　　月　　5 　　日
　　　　　　　　　行政訴訟庭　法　官　劉建利
上為正本係照原本作成。
如不服本判決，應於判決送達後20日內，向本院提出上訴狀並表
明上訴理由（原判決所違背之法令及其具體內容或依訴訟資料可
認為原判決有違背法令之具體事實），其未載明上訴理由者，應
於提出上訴後20日內向本院補提理由書（上訴狀及上訴理由書均
須按他造人數附繕本，如未按期補提上訴理由書，則逕予駁回上
訴），並應繳納上訴裁判費新臺幣750元。
中　　華　　民　　國　　111 　年　　9 　　月　　5 　　日
　　　　　　　　　　　　　　　書記官　謝群育